臺灣士林地方法院刑事判決
109年度智訴字第3號
公  訴  人  臺灣士林地方檢察署檢察官
被      告  弘奕國際有限公司

兼  代表人  林國雄


選任辯護人  蘇厚安律師
            江俊賢律師
            李旦律師
被      告  吳偉仕


上列被告因違反著作權法案件，經檢察官提起公訴（108年度偵
字第11505號），本院判決如下：
    主  文
丙○○共同意圖銷售而擅自以重製之方法侵害他人之著作財產權，
處有期徒刑陸月，如易科罰金，以新臺幣壹仟元折算壹日。
乙○○共同意圖銷售而擅自以重製之方法侵害他人之著作財產權，
處有期徒刑捌月。
弘奕國際有限公司無罪。
    事  實
一、丙○○為訊傑資訊有限公司（址設新北市○○區○○○路0段00號12
    樓之1，下稱訊傑公司，營業項目為控制器硬體開發，已於
    民國107年11月1日解散）之負責人，乙○○則為訊傑公司之軟
    體總工程師，負責技術研發、產品開發與客戶技術服務等工
    作。丙○○、乙○○明知Papercut MF軟體為澳商甲○○○ ○○○○ ○○
    ○○○○ ○○ ○                  （下稱PaperCut公司）享有
    著作財產權之電腦程式著作，其用途為多功能事務機之列印
    控管軟體，非經PaperCut 公司之同意或授權，不得擅自以
    重製之方法而侵害其著作財產權，渠等於台灣理光股份有限
    公司（下稱理光公司）向訊傑公司採購Papercut MF列印控
    管軟體後，竟共同基於侵害他人著作財產權之犯意聯絡，自
    102年10月間起，由乙○○自PaperCut 公司官方網站下載Pape
    rcut MF軟體40日免費試用版檔案後，再以逆向工程還原該
    軟體內程式原始碼，並以新增模組之方式繞過該軟體之授權
    認證、檢查，使該軟體得以繼續啟用後，由乙○○將之安裝在
    理光公司之客戶東琳精密股份有限公司（下稱東琳公司）、
    中華映管股份有限公司、堤維西交通工業股份有限公司、巴
    黎管理顧問股份有限公司、明泰科技股份有限公司、財團法
    人高雄市私立義大國際高級中學、財圑法人國家實驗研究院
    國家太空中心、緯創資通股份有限公司之多功能事務機之讀
    卡機產品上，再由不知情之訊傑公司人員提供未經合法授權
    之軟體授權碼予上開理光公司之客戶，以對理光公司提供該
    非法軟體服務，訊傑公司並因而向理光公司收取銷售「IC R
    un辦公室 文件整合系統」之授權金新臺幣（下同）263萬2,
    416元，而以此方式侵害PaperCut 公司之著作財產權。嗣10
    6年10月25日因訊傑公司安裝於東琳公司所有之多功能事務
    機上Papercut MF軟體需進行更新，經理光公司向PaperCut 
    公司之臺灣代理商適時科技公司（下稱適時公司）確認程式
    授權碼，始知訊傑公司所安裝之Papercut MF軟體均未獲得
    合法授權，而查悉上情，理光公司並因而未再繼續向訊傑公
    司採購列印控管軟體。
二、案經PaperCut 公司告訴及內政部警政署保安警察第二總隊
    報告臺灣士林地方檢察署檢察官偵查起訴。
    理  由
壹、程序部分
    被告以外之人於審判外之陳述，雖不符前4 條之規定，而經
    當事人於審判程序同意作為證據，法院審酌該言詞陳述或書
    面陳述作成時之情況，認為適當者，亦得為證據，刑事訴訟
    法第159條之5第1項定有明文。本案據以認定被告丙○○、乙○
    ○犯罪之供述證據，有關被告以外之人於審判外之陳述，檢
    察官、被告乙○○、被告丙○○及其辯護人在本院準備程序時均
    同意有證據能力（本院109年度智訴字第3號卷【下稱本院卷
    】卷一第49頁至第68頁），且迄至本院言詞辯論終結前，均
    未就證據能力聲明異議，復經本院審酌認該等證據之作成無
    違法、不當或顯不可信之情況，而非供述證據亦非公務員違
    背法定程序所取得，依刑事訴訟法第159條之5規定、第158
    條之4規定之反面解釋，均有證據能力，合先敘明。
貳、實體部分
一、有罪部分
  ㈠認定事實之證據及理由
  ⒈上列犯罪事實，業據被告丙○○、乙○○於本院準備程序及審理
    中均坦承不諱（本院卷一第47頁至第48頁、第117頁、卷二
    第28頁至第29頁、第96頁），核與證人即訊傑公司技術專案
    經理陳建閔於警詢及偵查中之證述（臺灣士林地方檢察署10
    7年度他字第2169號卷【下稱他字卷】卷一第118頁至第122
    頁、臺灣士林地方檢察署108年度偵字第11505號卷【下稱偵
    卷】第9頁至第13頁、第63頁至第67頁）、證人即理光公司
    資深協理林中秋、證人即適時公司人員梁國成於警詢之證述
    （他字卷一第129頁至第133頁、第134頁至第139頁）均大致
    相符，並有訊傑公司之基本資料（他字卷一第11頁）、告訴
    人PaperCut 公司最終消費者授權合約（他字卷一第17頁至
    第31頁）、理光公司影印機照片及訊傑公司讀卡機介紹（他
    字卷一第32頁至第34頁）、訊傑公司讀卡機廣告照片（他字
    卷一第35頁至第36頁）、朱志麟所發之電子郵件暨附件（他
    字卷一第78頁至第117頁、他字卷二第8頁至第26頁）、理光
    公司出貨明細（他字卷一第178頁）、訊傑公司與理光公司
    之交易發票及出貨單（他字卷一第179頁至第201頁）、訊傑
    公司與理光公司之經銷協議書（他字卷一第202頁至第205頁
    ）、訊傑公司與理光公司之報價單（他字卷一第206頁至第2
    11頁）、訊傑公司軟體使用授權書暨附件（他字卷一第220
    頁至第228頁）、被告乙○○新增之軟體編碼（他字卷一第236
    頁）、訊傑公司提供予理光公司之授權編號查詢結果（他字
    卷一第237頁）、訊傑公司取得PaperCut軟體之購買憑證與
    匯款紀錄（他字卷一第238頁至第241頁）、理光公司提供購
    自訊傑公司PaperCut軟體之清冊（他字卷一第242頁至第243
    頁）、理光公司提供、東琳公司使用告訴人PaperCut 公司
    軟體之授權檔案（他字卷一第245頁）、上海艾惟太科貿易
    有限公司寄送予告訴人PaperCut 公司之電子郵件（他字卷
    一第246頁至第251頁）等資料在卷可佐，足認被告丙○○、乙
    ○○不利於己之任意性自白均核與事實相符，應可採信。
　⒉綜上，本案事證明確，被告2人之前開犯行均堪予認定，均應
    依法論科。
　⒊至起訴意旨雖以被告丙○○、乙○○新增Papercut MF軟體之程式
    原始碼後，並繞過授權認證後，將該軟體改以「EzPrint」
    品牌對外販售云云。然查：⑴依卷附理光公司影印機照片（
    他字卷一第32頁、第34頁），其螢幕上方雖有「EzPrint」
    字樣；另被告乙○○新增之軟體程式編碼中，雖亦有「EzPrin
    t」等字樣，此亦有該程式編碼在卷可佐（他字卷一第236頁
    ），然尚難認以此等字樣即代表品牌名稱，於卷內無其他證
    據足資佐證之情形下，尚難以此即推認被告丙○○、乙○○有以
    「EzPrint」品牌對外銷售之行為；⑵再者，證人林中秋亦於
    警詢時證稱：訊傑公司為PaperCut 公司之軟體供應商，理
    光公司是向訊傑公司購買Papercut列印控管軟體等語（他字
    卷一第129頁至第133頁)，然由其證述內容，並未提及訊傑
    公司所銷售之控管軟體係何種品牌或係「EzPrint」品牌；⑶
    再參酌卷附理光公司向訊傑公司採購之交易發票及出貨單（
    他字卷一第179至201頁），亦未有提及「EzPrint」品牌名
    稱。是綜合上開事證，尚難認被告丙○○、乙○○有以「EzPrin
    t」品牌對外銷售之行為，起訴意旨此部分所指，尚有誤會
    ，併此敘明。
  ㈡論罪科刑
  ⒈核被告丙○○、乙○○所為，均係犯著作權法第91條第2 項之意
    圖銷售而擅自以重製之方法侵害他人之著作財產權罪。被告
    丙○○、乙○○散布上開違法重製物之行為，因著作權法第91條
    第2 項既係規定意圖銷售而擅自重製他人著作，則依低度行
    為吸收於高度行為之原則，渠等散布重製他人著作之行為，
    當吸收於擅自重製行為之中，自應依重製之規定處罰。被告
    丙○○、乙○○就上開犯行，有犯意聯絡及行為分擔，應論以共
    同正犯。被告丙○○、乙○○因理光公司向訊傑公司採購列印控
    管軟體，本於持續經營販賣侵害PaperCut 公司著作權之電
    腦程式軟體業務之犯意，自102年間某日起迄至106年10月間
    止，多次將新增程式碼後之Papercut MF軟體重製於理光公
    司客戶端多功能事務機之讀卡機之行為，均應係出於單一犯
    意，且其先後多次之重製行為，在時、空上具有反覆實行之
    密切關係，在時間差距上難以強行分開，且係侵害同一告訴
    人之著作財產權法益，應論以包括之一行為予以評價較為合
    理，屬接續犯，而應僅論以一罪。
  ⒉至起訴意旨僅論及被告乙○○將新增模組後之Papercut MF軟體
    之安裝在理光公司之客戶端東琳公司及中華映管股份有限公
    司多功能事務機等產品上等語，而漏未論及被告乙○○亦有將
    之安裝於理光公司其餘客戶即堤維西交通工業股份有限公司
    、巴黎管理顧問股份有限公司、明泰科技股份有限公司、財
    團法人高雄市私立義大國際高級中學、財圑法人國家實驗研
    究院國家太空中心、緯創資通股份有限公司之多功能事務機
    產品等部分，然此部分與起訴部分有接續犯之裁判上一罪關
    係，本院自得併予審酌，附此敘明。
　⒊另起訴意旨雖以被告乙○○取得Papercut MF軟體後，擅自破解
    及竄改該軟體之程式授權碼，則被告丙○○、乙○○前開行為，
    亦該當著作權法第92條擅自以改作之方法侵害他人之著作財
    產權之罪嫌云云。然按所謂重製係指以印刷、複印、錄音、
    錄影、攝影、筆錄或其他方法直接、間接、永久或暫時之重
    複製作；改作則係指以翻譯、編曲、改寫、拍攝影片或其他
    方法就原著作另為創作，著作權法第3 條第1 項第5 款、第
    11款分別定有明文。準此，改作係以原創作為基礎而添加新
    創意，成為新創作，倘形式類似，實質相同，難認有何新創
    意，即應屬「修改後重製」，而非「改作」。查：被告乙○○
    於取得Papercut MF軟體40日免費試用版後，係透過還原工
    程之方式取得程式原始碼，並以新增模組之方式繞過該軟體
    之授權認證、檢查，以使該軟體得以繼續啟用等情，業據被
    告乙○○自承在卷（他字卷一第71頁至第72頁、偵卷第318頁
    、本院卷一第64頁、第120頁），被告乙○○上開所為，縱已
    有新增Papercut MF軟體原始程式碼之行為，然其僅係為繞
    過該軟體之授權認證、檢查，使該軟體得以繼續啟用，均未
    就該軟體程式碼之內容、功能作實質具有重要性之修改創作
    ，而改變該軟體原來之創作內容本質，並未見新的創意表現
    ，從而難認為著作權法上之「改作」行為，而仍屬「重製」
    之範疇，自難繩以著作權法第92條擅自以改作之方法侵害他
    人之著作財產權之罪，起訴意旨此部分所指，尚有誤會，併
    此敘明。
  ㈢爰以行為人之責任為基礎，並審酌被告丙○○、乙○○不思尊重
    他人之著作財產權，未經告訴人PaperCut 公司之授權同意
    ，竟違法破解告訴人PaperCut 公司所有之Papercut MF軟體
    之授權認證機制，並為銷售牟利，擅自重製於理光公司客戶
    之多功能事務機中，非但侵害告訴人PaperCut 公司之著作
    財產權，亦破壞我國保護智慧財產權之國際形象，犯罪所生
    損害非輕，並考量被告乙○○為實際從事修改及重製Papercut
     MF軟體之人，被告丙○○則為訊傑公司之負責人，其雖知悉
    上情並仍使訊傑公司以此方式獲利，然被告乙○○前開所為並
    非出於其指示等分工情形；兼衡渠等2人犯後均坦承犯行之
    犯後態度，及其侵害告訴人著作權之期間、犯罪之情節、不
    法所得之金額，及訊傑公司雖未能與告訴人PaperCut 公司
    達成和解，而未賠償告訴人PaperCut 公司所受損害，然業
    已與理光公司達成和解，返還理光公司所支付之所有授權金
    ，並已依約履行，業據證人林中秋證述在卷（他字卷一第13
    3頁），並有訊傑公司與理光公司之和解契約書暨附件（他
    字卷一第212頁至第219頁，偵字卷第29頁至第34頁）可佐，
    兼衡渠等犯罪之動機、目的、手段、犯罪所生之損害，暨被
    告乙○○自承其為大專畢業之智識程度、已婚、育有2名子女
    、其中1名子女尚未成年，需扶養所有家人，目前擔任研發
    主管，月薪約為7萬2,000元之家庭生活經濟狀況（本院卷二
    第97頁），及被告丙○○自承其為大專畢業之智識程度、已婚
    、育有2名子女、其中1名子女尚未成年，需扶養未成年子女
    ，現擔任被告弘奕國際有限公司之負責人，並無收入之家庭
    生活經濟狀況（本院卷二第97頁）等一切情狀，分別量處如
    主文所示之刑，並就被告丙○○所諭知之罪刑併諭知易科罰金
    之折算標準，以資懲儆。
　㈣沒收部分
　⒈按供犯罪所用、犯罪預備之物或犯罪所生之物，屬於犯罪行
    為人者，得沒收之，刑法第38條第2 項前段定有明文。經查
    ：本案被告乙○○犯罪所用之物，即用以新增Papercut MF軟
    體程式原始碼及重製該軟體之相關電腦設備，並非違禁物，
    且卷內並無證據證明係屬被告丙○○或乙○○所有，乃不予宣告
    沒收；又被告乙○○所非法重製於理光公司客戶端多功能事務
    機上之Papercut MF軟體，係被告丙○○、乙○○實施本案犯行
    所生之物，然係安裝於理光公司所有之多功能事務機上，難
    認係被告丙○○或乙○○所有，亦無從宣告沒收，併此敘明。
　⒉按犯罪所得，屬於犯罪行為人者，沒收之。但有特別規定者
    ，依其規定。犯罪行為人以外之自然人、法人或非法人團體
    ，因下列情形之一取得犯罪所得者，亦同：明知他人違法
    行為而取得。因他人違法行為而無償或以顯不相當之對價
    取得。犯罪行為人為他人實行違法行為，他人因而取得，
    刑法第38條之1第1項、第2項分別定有明文；又宣告前條之
    沒收或追徵，有過苛之虞、欠缺刑法上之重要性、犯罪所得
    價值低微，或為維持受宣告人生活條件之必要者，得不宣告
    或酌減之，同法第38條之2第2項亦定有明文。經查，被告丙
    ○○、乙○○分別擔任訊傑公司之負責人及軟體總工程師期間，
    將修改後之Papercut MF軟體非法重製於向訊傑公司購買軟
    體之理光公司客戶之多功能事務機上，堪認被告丙○○、乙○○
    係為訊傑公司實行如上違法行為，又理光公司支付予訊傑公
    司之授權金（含商品及服務）共為263萬2,416元，此有訊傑
    公司與理光公司之和解契約書暨附件（他字卷一第212至219
    頁，偵字卷第29至34頁）在卷可佐，堪認此即為訊傑公司之
    犯罪所得，惟訊傑公司既已與理光公司達成和解，約定將上
    開授權金全數退還予理光公司，並已依約履行，業如前述，
    則若再就訊傑公司所取得之上開犯罪所得予以宣告沒收，不
    僅已欠缺剝奪犯罪所得之意義，更顯有過苛之虞，揆諸刑法
    第38條之2 第2 項增訂過苛調節條款規範之意旨，本院爰不
    就上開犯罪所得予以宣告沒收或追徵，末此敘明。　　
二、不另為無罪之諭知：
  ㈠公訴意旨略以：被告丙○○、乙○○自102年10月間起，透過告訴
    人PaperCut 公司之合法經銷商，或該公司臺灣以外之客戶
    而取得，或於105年6月24日以弘奕公司名義申請為告訴人Pa
    perCut 公司經銷商等方式，取得告訴人PaperCut 公司所有
    非供轉售使用之Papercut NG軟體後，再由被告乙○○擅自破
    解並竄改而重製、改作該軟體之程式授權碼，並改以EzPrin
    t品牌販售，且渠等除將Papercut MF軟體、Papercut NG軟
    體安裝在理光公司之客戶東琳精密股份有限公司、中華映管
    股份有限公司之多功能事務機之讀卡機產品上外，尚將上開
    二軟體安裝在義守大學、智源科技、法務部新竹行政執行署
    、旭硝子臺灣分公司等之多功能事務機之讀卡機產品上，以
    此方式侵害告訴人PaperCut 公司之著作財產權。因認被告
    丙○○、乙○○就前開所為，亦涉犯著作權法第91條第2 項之意
    圖銷售而擅自以重製之方法侵害他人之著作財產權罪嫌云云
    。
　㈡按被告之自白，不得作為有罪判決之唯一證據，仍應調查其
    他必要之證據，以察其是否與事實相符，刑事訴訟法第156
    條第2項定有明文，立法目的在以補強證據之存在，藉以限
    制合法自白在證據上之價值，俾發現實質的真實，即使被告
    之自白出於任意性，然若別無其他補強證據足以擔保其自白
    與事實相符，該自白仍非刑事訴訟法上得據之為認定被告犯
    罪之唯一證據，當不得單憑此而為被告不利之認定（最高法
    院40年台上字第86號、76年台上字第4986號判決先例及85年
    度台上字第664號判決意旨可資參照）。次按犯罪事實應依
    證據認定之，無證據不得認定犯罪事實；又不能證明被告犯
    罪者，應諭知無罪之判決，刑事訴訟法第154條第2項、第30
    1條第1項分別定有明文。而犯罪事實之認定，應憑真實之證
    據，倘證據是否真實尚欠明確，自難以擬制推測之方法，為
    其判斷之基礎；認定犯罪事實所憑之證據，雖不以直接證據
    為限，間接證據亦包括在內；然而無論直接或間接證據，其
    為訴訟上之證明，須於通常一般之人不致有所懷疑，而得確
    信其為真實之程度者，始得據為有罪之認定，倘其證明尚未
    達到此一程度，而有合理之懷疑存在時，即無從為有罪之認
    定（最高法院53年台上字第656號及76年台上字第4986號判
    決先例可資參照）。
　㈢經查：
　⒈就起訴意旨所指被告乙○○非法改作、重製Papercut NG軟體部
    分：
　　起訴意旨認被告乙○○除改作Papercut MF軟體外，尚改作Pap
    ercut NG軟體云云，就此被告丙○○則辯稱：本案是告訴人Pa
    perCut 公司的香港代理商Apposite Solution Limited公司
    請求協助由訊傑公司開發整合硬體設備，與PaperCut MF軟
    體整合，後來因為業務上的原因，訊傑公司並未取得授權。
    Papercut 是專業的軟體，網路上有提供Papercut NG版本，
    但我只有改作Papercut MF軟體，Papercut MF軟體與Paperc
    ut NG軟體其實功能相同，僅是使用範圍不同，才會分成兩
    個版本，我並沒有改作Papercut NG軟體等語（他字卷一第7
    4頁、第319頁、偵卷第66頁至第67頁）。然查：⑴證人梁國
    成雖證稱：當初是理光公司將向訊傑公司所購買的Papercut
    軟體授權碼及客戶名單提供給我，由我再去做查證，理光公
    司所提供之客戶資料中，除聯華電子股份的部分是合法授權
    外，其餘客戶均無合法授權，是侵權使用Papercut MF軟體
    及Papercut NG軟體等語（他字卷一第129頁至第133頁），
    而證稱訊傑公司係非法重製Papercut MF軟體及Papercut NG
    軟體。⑵然證人陳建閔證稱：訊傑公司僅有銷售Papercut MF
    軟體，並未銷售Papercut NG軟體等語（他字卷一第122頁）
    ，證人林中秋則證稱：訊傑公司為PaperCut 公司之軟體供
    應商，理光公司是向訊傑公司購買Papercut列印控管軟體，
    而且就我所知僅有購買Papercut MF軟體等語（他字卷一第1
    32頁）；⑶參以，訊傑公司出貨予理光公司之出貨單上「貨
    品名稱/規格」，亦明確記載「Papercut MF v13 RICOH」、
    「Papercut MF Business License-3Yr」等內容，此有訊傑
    公司與理光公司之交易發票、出貨單在卷可佐（他字卷一第
    182頁），則被告乙○○前開所辯，核與證人林中秋所述及卷
    附出貨單所載內容相符，是依卷附積極證據，尚難認被告乙
    ○○確有改作Papercut NG軟體之行為。
　⒉就起訴意旨認被告丙○○、乙○○將Papercut MF軟體安裝在安裝
    在義守大學、智源科技、法務部新竹行政執行署及旭硝子臺
    灣分公司之多功能事務機之讀卡機產品上部分：
　　被告乙○○雖陳稱：我修改後之Papercut MF軟體，除安裝在
    理光公司客戶端的多功能事務機上外，還有安裝在智源科技
    、法務部新竹行政執行署、旭硝子臺灣分公司等之多功能事
    務機之讀卡機產品上等語（他字卷一第73頁），然查：依卷
    附證人梁國成、林中秋之證述（他字卷一第129頁至第133頁
    、第134頁至第139頁），僅堪認被告乙○○確實有非法修改及
    重製Papercut MF軟體於理光公司客戶端之多功能事務機上
    之行為，是起訴意旨所指被告丙○○、乙○○此部分犯行，除被
    告乙○○前開自白外，未見有何其他具直接關連性之補強證據
    足以擔保被告自白與事實相符，揆諸首揭說明，既不能證明
    被告丙○○、乙○○有此部分犯行。
　㈣綜上，依起訴意旨所舉積極事證，尚難認被告丙○○、乙○○確
    有非法修改及重製Papercut NG軟體之行為；另就是否有將
    修改後之Papercut MF軟體非法重製於義守大學、智源科技
    、法務部新竹行政執行署、旭硝子臺灣分公司等之多功能事
    務機之讀卡機產品，除被告乙○○之供述，卷內亦乏其他積極
    事證足資補強，而難認被告2人確有上開起訴意旨所指犯行
    ，惟上開部分若構成犯罪，因起訴意旨認與上開經判決有罪
    之部分，有實質上一罪及接續犯之裁判上一罪關係，爰不另
    為無罪之諭知。
三、無罪部分
  ㈠公訴意旨略以：被告丙○○除為訊傑公司之負責人外，亦為被
    告弘奕國際有限公司（址設新北市○○區○○○路0段00號12樓之
    1，下稱弘奕公司）之負責人，被告乙○○則為訊傑公司之軟
    體總工程師。被告丙○○、乙○○共同基於侵害他人著作財產權
    之犯意聯絡，自102年10月間起，由被告乙○○擅自破解並竄
    改而重製、改作Papercut MF軟體、Papercut NG軟體之程式
    授權碼，並改以EzPrint品牌販售，及安裝在理光公司客戶
    等之多功能事務機之讀卡機產品上，以此方式侵害甲○○○ ○○
    ○○ ○○○○○○ ○○ ○                  之著作財產權。被告丙
    ○○、乙○○上開所為，係構成著作權法第91條第2 項意圖銷售
    而擅自以重製之方法侵害他人著作財產權罪，而被告弘奕公
    司因被告丙○○、乙○○執行業務犯本案之罪，應依著作權法第
    101條第1項規定科以罰金云云。
  ㈡按犯罪事實應依證據認定之，無證據不得認定犯罪事實；又
    不能證明被告犯罪者，應諭知無罪之判決，刑事訴訟法第15
    4條第2項、第301條第1項分別定有明文。而犯罪事實之認定
    ，應憑真實之證據，倘證據是否真實尚欠明確，自難以擬制
    推測之方法，為其判斷之基礎；認定犯罪事實所憑之證據，
    雖不以直接證據為限，間接證據亦包括在內；然而無論直接
    或間接證據，其為訴訟上之證明，須於通常一般之人不致有
    所懷疑，而得確信其為真實之程度者，始得據為有罪之認定
    ，倘其證明尚未達到此一程度，而有合理之懷疑存在時，即
    無從為有罪之認定；又告訴人之告訴，係以使被告受刑事訴
    追為目的，是其陳述是否與事實相符，仍應調查其他證據以
    資審認（最高法院52年臺上字第1300號、53年臺上字第656
    號、76年臺上字第4986號判例意旨參照）。再按著作權法第
    101條第1項規定：「法人之代表人、法人或自然人之代理人
    、受雇人或其他從業人員，因執行業務，犯第91條至第96條
    之罪者，除依各該條規定處罰其行為人外，對該法人或自然
    人亦科各該條之罰金」，係為保障著作權，就從業人員因執
    行業務而為違反著作權法第91條至第96條之行為時，併處罰
    其業務主 (或稱事業主) 之兩罰規定，對於從業人員因執行
    業務之違法行為，既處罰實際行為之從業人員，並罰其業務
    主；按業務主為事業之主體者，應負擔其所屬從業人員於執
    行業務時，不為違法行為之注意義務，是處罰其業務主乃罰
    其怠於使從業人員不為此種犯罪行為之監督義務，故兩罰規
    定，就同一犯罪，既處罰行為人，又處罰業務主，無關責任
    轉嫁問題，從業人員係就其自己之違法行為負責，而業務主
    則係就其所屬從業人員關於業務上之違法行為，負業務主監
    督不周之責任，從業人員及業務主就其各自犯罪構成要件負
    其責任。
　㈢公訴意旨認被告弘奕公司應依著作權法第101條第1項規定科
    以罰金，無非係以：被告丙○○之陳述、訊傑公司、被告弘奕
    公司之公司及分公司基本資料、被告丙○○、乙○○及證人陳建
    閔之名片、告訴人PaperCut 公司及上海艾惟太科貿易有限
    公司所出具之聲明書等資料為其論據。
　㈣訊據被告弘奕公司之負責人即被告丙○○堅詞否認有何起訴意
    旨所指犯行，並辯稱：被告弘奕公司的業務範圍是做冷氣機
    控制機，與訊傑公司完全不同，2公司也都不相關，被告弘
    奕公司與Papercut MF軟體、Papercut NG軟體無關等語（本
    院卷一第48頁、第52頁、本院卷二第28頁）。是本案所應審
    酌者，乃被告丙○○、乙○○前開侵害著作權之行為，是否係為
    被告弘奕公司執行業務。經查：
　⒈被告弘奕公司之公司地址雖與訊傑公司之地址相同，且被告
    丙○○亦同時為訊傑公司負責人等情，有訊傑公司、被告弘奕
    公司之公司及分公司基本資料（他字卷一第11頁至第14頁）
    、弘奕公司丙○○、陳建閔名片（他字卷一第15頁至第16頁）
    在卷可佐，雖堪認定，然僅以上情，尚難認被告丙○○前開經
    本院認定有罪之行為，亦係出於為被告弘奕公司執行業務。
　⒉又被告乙○○雖亦印有擔任被告弘奕公司研發部總工程師之名
    片，此有前開名片可佐（他字卷一第15頁），然被告乙○○證
    稱：我只是掛名被告弘奕公司，但我跟被告弘奕公司沒有關
    係等語（他字卷一第71頁），且依被告乙○○之勞保及健保投
    保資料，亦未見有投保單位為被告弘奕公司之紀錄，此有其
    勞工保險異動查詢（本院卷一第79頁至第81頁）、健保WebI
    R-保險對象投保歷史資料查詢（本院卷一第157頁至第158頁
    ）在卷可佐，是被告乙○○前開所述，尚難認全屬虛偽，即難
    認被告乙○○前開經本院認定有罪之行為，亦係出於為被告弘
    奕公司執行業務所為。
　⒊況證人林中秋亦證稱：訊傑公司是PaperCut 軟體供應商，理
    光公司曾向訊傑公司採購Papercut 軟體，但我沒有聽過弘
    奕公司等語（他字卷一第130頁）；再參諸依卷附交易發票
    及出貨單、經銷協議書及報價單之記載（他字卷一第179頁
    至第211頁），理光公司之交易對象亦均為訊傑公司，此情
    亦核與證人林中秋前開證述相符，足認理光公司採購Paperc
    ut MF軟體之交易對象確為訊傑公司，至為明確，則被告弘
    奕公司辯稱本案Papercut MF軟體與其無關等語，即非屬子
    虛，而堪採信。
  ㈤綜上所述，依公訴意旨所舉積極事證，尚難認被告丙○○、乙○
    ○前開經本院認定有罪部分，係為被告弘奕公司執行業務，
    準此，就被告弘奕公司部分，自無從因其代表人或受雇人犯
    著作權法第91條第2項之罪，而依同法第101 條第1 項規定
    科以罰金刑，而應為被告弘奕公司無罪之諭知。
據上論斷，應依刑事訴訟法第299條第1項前段、第301條第1項，
著作權法第91條第2 項，刑法第2條第2項、第28條、第11條前段
、第41條第1項前段，判決如主文。
本案經檢察官丁○○提起公訴，經檢察官江玟萱到庭執行職務。
中　　華　　民　　國　　111 　年　　8 　　月　　10　　日
                  刑事第五庭　審判長法  官  黃怡瑜
　　　　　　　　　                  法  官  黃瀞儀
　　　　　　　　　                  法  官  李郁屏
以上正本證明與原本無異。
如不服本判決，應於判決送達後20日內向本院提出上訴狀（應抄
附繕本），並應敘述具體理由。其未敘述上訴理由者，應於上訴
期間屆滿後20日內向本院補提理由書 (均須按他造當事人之人數
附繕本 )「切勿逕送上級法院」。告訴人或被害人如對於本判決
不服者，應具備理由請求檢察官上訴，其上訴期間之計算係以檢
察官收受判決正本之日期為準。
因疫情而遲誤不變期間，得向法院聲請回復原狀。
                                    書記官  李登寶
中　　華　　民　　國　　111 　年　　8 　　月　　10　　日
附錄本案論罪科刑法條全文：
著作權法第91條第1項、第2項
擅自以重製之方法侵害他人之著作財產權者，處三年以下有期徒
刑、拘役，或科或併科新臺幣七十五萬元以下罰金。
意圖銷售或出租而擅自以重製之方法侵害他人之著作財產權者，
處六月以上五年以下有期徒刑，得併科新臺幣二十萬元以上二百
萬元以下罰金。